【裁判字號】    95,抗,181
【裁判日期】    950108
【裁判案由】    拍賣抵押物
【裁判全文】
臺灣臺南地方法院民事裁定               95年度抗字第181號
抗  告  人  乙○○
相  對  人  台南縣大內鄉農會
法定代理人  甲○○
上列抗告人與相對人間聲請拍賣抵押物事件，對於中華民國95年
12月8日本院95年度拍字1404號裁定提起抗告，本院裁定如下：
    主  文
抗告駁回。
抗告費用新台幣壹仟元由抗告人負擔。
    理  由
一、本件抗告意旨略以：抗告人已於民國95年12月8日清償部分
    利息及違約金共計新台幣（下同）153,513元，迄今僅欠相
    對人2,260,000元，有抗告人所提之存摺交易明細為證，原
    審裁定所指抗告人尚欠相對人2,340,693元，與事實不符；
    抗告人於95年12月8日與相對人職員口頭達成協議，如抗告
    人於當日清償153,513元之利息及違約金，相對人願停止聲
    請裁定拍賣，並由抗告人繼續繳款，至96年8月30日合約到
    期再重新估價，不足2,260,000元再以現金或其他不動產抵
    押設定等語，詎相對人仍聲請裁定拍賣抵押物，為此，提起
    本件抗告，請求廢棄原裁定。
二、按扺押權人，於債權已屆清償期而未清償者，得聲請法院拍
    賣抵押物，就其賣得價金而受清償；民法第873條第1項定有
    明文。是抵押權人依此項規定聲請拍賣抵押物係屬非訟事件
    ，法院所為准駁之裁定，無確定實體法上法律關係存否之性
    質，於債權及抵押權之存否無既判力，袛須其抵押權已經依
    法登記，且債權已屆清償期而未受清償，法院即應為准許拍
    賣抵押物之裁定，至對於此項法律關係有爭執之人，為求保
    護其權利，不妨提起訴訟，以求解決，不得僅依抗告程序聲
    明其爭執，並據為廢棄拍賣抵押物裁定之理由（最高法院51
    年10月8日民刑庭總會決議(三)參照）。
三、本件相對人以抗告人以其所有如附表所示之不動產，為向相
    對人借款之擔保，設定600,000元2,200,000元之本金最
    高限額抵押權，存續期間自80年7月5日起至125年7月5日
    止自84年10月19日起至民國125年7月5日止，債務清償期
    依照各個債務契約所定清償日期，經登記在案（然相對人於
    抵押權設定登記後之95年6月29日將二重溪段606地號土地不
    動產所有權移轉登記予相對人范菱；將二重溪段607-  9 、
    607-11地號土地不動產所有權移轉登記予相對人楊雯傑）。
    嗣相對人乙○○於94年8月30日向聲請人借用2,260,000元，
    借款期限至96年8月30日止，依約分期平均攤還本息。詎相
    對人自95年6月30日起即未繳納本息，尚欠本金2,340,693元
    ，依約定本件借款應視為全部到期。為此聲請拍賣抵押物以
    資受償，並提出抵押權設定契約書影本、他項權利證明書影
    本、土地登記謄本6件、借據影本1件、交易明細為證。依相
    對人提出之上開證據為形式上之審查，相對人主張系爭抵押
    權已依法登記，且債權已屆清償期而未受清償乙情，足堪認
    定，是原審據此准許相對人拍賣抵押物之聲請，即無不合。
    抗告意旨以前揭情詞指摘原裁定不當，核屬對於實體權利存
    否之爭執，並非本件裁定程序所得審究，依首開說明，自應
    就其爭執之實體事項，另行起訴，以資解決。是抗告人提起
    本件抗告，請求廢棄原裁定，即無理由，應予駁回。
四、又依法應由關係人負擔費用者，法院裁定命關係人負擔時，
    應一併確定其數額；前項費用之負擔有相對人者，準用民事
    訴訟法有關訴訟費用之規定，非訟事件法第24條第1項及同
    法第21條第2項分別定有明文。本件抗告業經駁回在案，依
    上開法條規定，本院應予確定訴訟費用額。茲因抗告人提起
    本件抗告，除繳納抗告費1,000元外，未有其餘訴訟費用之
    支出。是以，本件應由抗告人負擔之訴訟費用額確定為1,00
    0元。
五、結論：本件抗告為無理由，依非訟事件法第46條、第21條第
    2項、第24條第1項，民事訴訟法第495條之1第1項、第449條
    第1項、第95條、第78條，裁定如主文。
中    華    民    國    95    年     1     月    8    日
                  民事第五庭    審判長法  官  高榮宏
                                      法  官  陳杰正
                                      法  官  林中如
以上正本證明與原本無異。
如不服本裁定，僅得於收受本裁定正本送達後10日內，以適用法
規顯有錯誤為理由，向本院提出再抗告狀，（須附繕本一份及繳
納再抗告裁判費新台幣1,000元），經本院許可後始可再抗告。
┌─────────────────────────────────────────┐
│附表：                                                                            │
├──┬─────────────────┬─┬──────┬─────┬─────┤
│    │      土    地     坐     落      │地│  面   積   │          │    備考  │
│編號├───┬────┬────┬───┤  ├──────┤權利範圍  │          │
│    │縣  市│鄉鎮市區○   段   │地號  │目│  平方公尺  │          │          │
├──┼───┼────┼────┼───┼─┼──────┼─────┼─────┤
│001 │臺南縣│ 大內鄉 ○○○○段│606   │旱│  922.00    │全部      │范菱所有  │
├──┼───┼────┼────┼───┼─┼──────┼─────┼─────┤
│002 │臺南縣│ 大內鄉 ○○○○段│606-55│旱│  5,254.00  │全部      │乙○○所有│
├──┼───┼────┼────┼───┼─┼──────┼─────┼─────┤
│003 │臺南縣│ 大內鄉 ○○○○段│606-93│旱│  2,500.00  │全部      │乙○○所有│
├──┼───┼────┼────┼───┼─┼──────┼─────┼─────┤
│004 │臺南縣│ 大內鄉 ○○○○段│607-9 │旱│  2,241.00  │全部      │楊雯傑所有│
├──┼───┼────┼────┼───┼─┼──────┼─────┼─────┤
│005 │臺南縣│ 大內鄉 ○○○○段│607-11│旱│  2,076.00  │全部      │楊雯傑所有│
├──┼───┼────┼────┼───┼─┼──────┼─────┼─────┤
│006 │臺南縣│ 大內鄉 ○○○○段│607-2 │旱│11,998.00   │24分之7   │乙○○所有│
└──┴───┴────┴────┴───┴─┴──────┴─────┴─────┘
中    華    民    國    96    年    1     月    9     日
                                      書記官  凌昇裕


司法院資訊處製作；財團法人民間司法改革基金會備份。
